---
title: "Introducción a R"
author: "Andrés Vallone"
date: "2019"
toctitle: "Contenidos"
output:
  beamer_presentation:
    keep_tex: no
    slide_level: 2
    incremental: no
    includes:
      in_header: header.tex
fontsize: 10pt
classoption: compress
---

```{r setup, include=FALSE}
knitr::opts_chunk$set(echo = FALSE)
set.seed(100)
options(repos=c(CRAN="Chile"))

```

## Contenidos
\tableofcontents

# Repaso de la sesión anterior

## Reapso de la sesión anterior
- "todo en R es un objeto"
  - Objetos atómicos:
    - `numeric`
    - `interger`
    - `character`
    - `LOGICAL`
  - Estrcuturas bàsicas e indexación
 \begin{tabular}{|l|r|}
 \hline
 Scalar & -\\
 \hline
 Vector & \verb|x[i]| \\
 \hline
 Matrix & \verb|x[i,j]| \\
 \hline
 Dataframe & \verb|x[i,j]| \\
 \hline
 List & \verb|x[[k]][i]| or \verb|x[[k]][i,j]| \\
 \hline
 \end{tabular}
 - Operadores Básicos
 - Usando funciones `nombre(argumentos)`
 
   
## Usando los paquetes en R
- Los paquetes son la unidad fundamental del código compartido en R (Wickham, 2015)
- Los paquetes contienen funciones que permiten ampliar la capacidad de realizar operaciones con R
- Hay 14307 paquetes disponibles en el Comprehensive R Archive Network o CRAN.
\begin{center}
\includegraphics[width=3.2in]{./files/pgk.png}
\end{center}



## Usando los paquetes en R
- Los paquetes son la unidad fundamental del código compartido en R (Wickham, 2015)
- Los paquetes contienen funciones que permiten ampliar la capacidad de realizar operaciones con R
- Hay 14307 paquetes disponibles en el Comprehensive R Archive Network o CRAN.
- Un paquete contiene las funciones, su documentación (archivos de ayuda) y las *vignettes* (guía de uso)
- Es necesario instalar los paquetes para usarlos.

## Usando los paquetes en R
- Para instalar un paquete se usa el siguiente código
```{r,echo=TRUE,results="hide",warning=FALSE,eval=FALSE}
install.packages("ggplot2") #install the ggplot package
```
\begin{center}
\includegraphics[width=4cm]{./files/ipkg.png}
\end{center}
- Una vez instalado se debe cargar el paquete para utilizarlo.
```{r,echo=TRUE,results="hide",eval=FALSE}
library("sp")
```
\begin{center}
\includegraphics[width=6cm]{./files/lpkg.png}
\end{center}

## Usando los paquetes en R
- Existen paquetes que están en estado de desarrollo y se encuentran disponibles en repositorios públicos como [GitHub](https://github.com/)
\begin{center}
\includegraphics[width=9cm]{./files/git.png}
\end{center}
- Es posible descargar e instalar estos paquetes para su uso utilizando el paquete `devtools`
```{r, echo=TRUE,eval=FALSE}
library("devtools")
install_github("amvallone/estdaR")
```

# Importando y exportando datos

## Importando y exportando información
- El proceso de importar y exportar información depende del formato en que la información
- Para importa y exportar es necesario entregar la información del *path* o configurar el directorio de trabajo
```{r, echo=TRUE,eval=FALSE}
setwd("path")
getwd()
```
-Los archivos separados por comas `*.csv`
```{r,echo=TRUE,eval=FALSE}
read.csv(file, header = TRUE, sep = ",", dec = ".", ...) 
write.csv(x, file, , sep = ",", dec = ".", ...)
```
- Para otro tipos de archivos de texto plano pueden usarse las funciones `read.table()` o `read.delim()`
- Para `*.xlsx` es recomendable usar
```{r, echo=TRUE,eval=FALSE}
library("openxlsx")
read.xlsx(file, sheet = 1, startRow = 1,...) 
write.xlsx(x,file,...)
```

## Ejemplos de uso
### Importando el archivo `mtcars.csv`
```{r,echo=TRUE,eval=FALSE}
data_cars <- read.csv("mtcars.csv", header=TRUE, sep=",")
```
### Importando el archivo `crime.txt`
```{r,echo=TRUE,eval=FALSE}
crime <- read.table("crime.txt",sep="\t",dec=".")
```
### Importando el archivo `muni17.xlsx`
```{r,echo=TRUE,eval=FALSE}
muni <- read.xlsx("muni17.xlsx")
```


## Otra forma de incorporar datos
- Otra forma es descargando los datos desde la red, incluso si los datos no están estructurados es posibles importarlos a R
- Nos interesa trabajar con la segunda tabla de datos de la [esta](https://en.wikipedia.org/wiki/List_of_states_and_territories_of_the_United_States_by_population) pagina de Wikipedia.

### Ejemplo de web scraping
```{r, echo=TRUE,eval=FALSE}
url <- "https://en.wikipedia.org/wiki/List_of_states_
       and_territories_of_the_United_States_by_population"
require(rvest)
raw_data <- html_table(read_html(url))
data <- raw_data[[3]]
```

# Filtrado de datos

## Filtrando información

- La forma más sencilla de filtrar información es utilizando indexación.
```{r,echo=TRUE}
data(mtcars)
carb4 <- mtcars[mtcars$carb==4, ] # cars with 4 carb.
```
- Es posible realizar subconjuntos de datos que cumplan un conjunto de condiciones mediante la función `subset`
```{r, echo=TRUE,results="hide"}
carb4 <- subset(mtcars, mtcars$cyl==4)
str(mtcars)
names(mtcars)
cyl <- mtcars$cyl #Extract the variable number of cylinders
```

## Filtrando información

### ¿Cuántos autos tiene 4 cilindros?
```{r,echo=TRUE}
cyl4 <- mtcars[mtcars$cyl==4, ]
cyl4_1 <- subset(mtcars, cyl==4)
```

### ¿Cuántos autos tienen 4 cilindros y mas de 90 caballos de fuerza?
\pause
```{r,echo=TRUE}
cyl4_hp90 <- mtcars[mtcars$cyl==4 & mtcars$hp>90, ]
cyl4_hp90_1 <- subset(mtcars,cyl==4 & hp>90)
```

### ¿Cuantos autos tienen más de 200 y menos de 60 caballos de fuerza?
\pause
```{r,echo=TRUE}
hp60_200 <- mtcars[mtcars$hp>200 | mtcars$hp <60, ]
hp60_200_1 <- subset(mtcars,hp>200 | hp <60)
```

## Filtrando información

### ¿Cuáles celdas contienen datos con autos con 6 cilindros?
```{r,echo=TRUE}
which(mtcars$cyl==6)
```

### Realice una tabla cruzada de los autos tiendo en cuenta la cantidad de cilindros y el número de carburadores.

```{r,echo=TRUE}
table(mtcars$cyl,mtcars$carb)
```

## Filtrando información
### ¿Cúal es la cilindrada media de los autos datdo el munero de caruradores?
```{r,echo=TRUE}
aggregate(cyl ~carb, mtcars, mean)
```

## Tarea

### Desafio 1
1. instale el pagquete `gapminder``
2. Use la ayuda para ver como usar y que contiene la base `gapminder` 
3. con¡mpruebe el tipo de dato de cada una de las variables de la base de datos
4. escoja una de las variables y tranformela de su estado original a caracteres (consejo: utilice alguna variable no numerica)
5. calcule la media del GDP per capita anual  para cada continente 
\pause

### Una posible solución
```{r,echo=TRUE,eval=FALSE}
install.packages("gapminder") 
help(packages="gapmainder")
str(gapminder) #también pude mirar la ventana del Global.
cont <- as.character(gapminder$continent)
aggregate(gdpPercap ~ year + continent, gapminder, mean )
```

