---
title: "Introducción a R"
author: "Andrés Vallone"
date: "2019"
toctitle: "Contenidos"
output:
  beamer_presentation:
    keep_tex: no
    slide_level: 2
    incremental: no
    includes:
      in_header: header.tex
fontsize: 10pt
classoption: compress
---

```{r setup, include=FALSE}
library(ggplot2)
library(gapminder)
knitr::opts_chunk$set(echo = FALSE)
set.seed(100)
options(repos=c(CRAN="Chile"))

```

## Contenidos
\tableofcontents

# Repaso de la sesión anterior 

## Repaso de la sesión anterior
- Los paquetes son un conjunto de funciones y su documentación.
- Deben instalarse y ser llamados para su uso.
- Podemos utilizar paquetes en Desarrollo mediante el uso del paquete `devtools`
- Es posible trabajar con diferentes tipos de formato de archivo en R.
- La función `subset` y a indexación ayuda a filtrar los datos para trabajar.


# Programación Intermedia en R

## ¿Cuál es el numero mas grande?
\pause
\begin{tabular}{rrrrrrrrrrrr} 
37 & 174 & 23 & 29 & 85 & 22 & 133 & 31 & 96 & 152 & 98 & 35 \\ 
43 & 52 & 163 & 75 & 124 & 178 & 113 & 9 & 146 & 65 & 144 & 142 \\ 
85 & 165 & 45 & 168 & 1 & 165 & 50 & 23 & 8 & 57 & 131 & 127 \\ 
165 & 171 & 53 & 129 & 174 & 18 & 117 & 106 & 109 & 123 & 109 & 162 \\ 
39 & 133 & 58 & 69 & 145 & 145 & 23 & 145 & 169 & 39 & 123 & 46 \\ 
152 & 140 & 101 & 29 & 171 & 179 & 134 & 11 & 191 & 77 & 2 & 165 \\ 
22 & 95 & 25 & 115 & 78 & 95 & 187 & 122 & 122 & 128 & 18 & 61 \\ 
43 & 158 & 59 & 192 & 14 & 16 & 84 & 141 & 6 & 127 & 8 & 184 \\ 
149 & 124 & 39 & 56 & 186 & 91 & 21 & 162 & 152 & 153 & 146 & 175 \\ 
7 & 8 & 69 & 3 & 167 & 112 & 42 & 37 & 140 & 174 & 174 & 176 \\  
\end{tabular}

## ¿Cuál es el número más grande?
\begin{tabular}{rrrrrrrrrrrr} 
37 & 174 & 23 & 29 & 85 & 22 & 133 & 31 & 96 & 152 & 98 & 35 \\ 
43 & 52 & 163 & 75 & 124 & 178 & 113 & 9 & 146 & 65 & 144 & 142 \\ 
85 & 165 & 45 & 168 & 1 & 165 & 50 & 23 & 8 & 57 & 131 & 127 \\ 
165 & 171 & 53 & 129 & 174 & 18 & 117 & 106 & 109 & 123 & 109 & 162 \\ 
39 & 133 & 58 & 69 & 145 & 145 & 23 & 145 & 169 & 39 & 123 & 46 \\ 
152 & 140 & 101 & 29 & 171 & 179 & 134 & 11 & 191 & 77 & 2 & 165 \\ 
22 & 95 & 25 & 115 & 78 & 95 & 187 & 122 & 122 & 128 & 18 & 61 \\ 
43 & 158 & 59 & \textcolor{red}{192} & 14 & 16 & 84 & 141 & 6 & 127 & 8 & 184 \\ 
149 & 124 & 39 & 56 & 186 & 91 & 21 & 162 & 152 & 153 & 146 & 175 \\ 
7 & 8 & 69 & 3 & 167 & 112 & 42 & 37 & 140 & 174 & 174 & 176 \\  
\end{tabular}


## Pensado como computadoras
- Las computadores son eficientes, pero no flexibles. Ellas solo siguen reglas.
- Un `script` es un conjunto de reglas que se le entrega a la computadora.
- Al ejecutar un `script` la computadora ejecuta linea a linea el código que se le entrega.
- Un `script`puede contener tres tipos de lineas:
  - *Secuencias:* una orden de ejecución directa (ej. la asignación de un objeto)
  - *Condicionales:* evalúa una condición verdadero (`TRUE`) o falsa (`FALSE`) y ejecuta o no una acción (ej `ìf(gender == "male")`)
  - *Repeticiones:* repite una acción una y otra vez hasta que se cumpla una condición de corte (ej. 'while(z < 5)` { do this})

## Secuencias
\btwocol
**Secuencias**
```{r,echo=TRUE,eval=FALSE}
x <- rnorm(100,10,1)
y <- rnorm(100,4,3)
model <- lm(y ~ x)
summary(model)
```
\begin{center}
\includegraphics[width=2in]{./files/Seq.png}
\end{center}
\ecol

## Condicionales I
- Las condiciones `ìf`
  - Ejecutan con conjunto de operaciones dependiendo de del cumplimiento de una condición `LOGICAL`
  - Evalué está condición y realice lo siguiente:

### Uso
```{r, echo = TRUE, eval = FALSE}
if(condition){
        expr
}
```
## Condicionales 1

\btwocol

**if**
```{r, echo=TRUE, eval=FALSE}
x <- -3
if (x < 0){
        print("Negative")
        }
```
\begin{center}
\includegraphics[width=2.5in]{./files/if1.png}
\end{center}
\ecol
- Solo si `x < 0`el resultado será `"Negative"`, en cualquier otro caso no hará resultado 


## Condicionales 2
- Los condicionales `ìf else`
  - Ejecutan con conjunto de operaciones dependiendo de del cumplimiento de una condición `LOGICAL`
  - Permite agregar una segunda expresión
  - Evalué, entonces hace esto o esto otro

### Uso
```{r, echo = TRUE, eval =FALSE}
if(condition){
            expr1
            } else {
            expr2
            }
```
### Una forma abreviada
```{r,echo=T,eval=F}
ifelse(condition,expr1,expr2)
```

## Condicionales 2

\btwocol

**if else**
```{r, echo=TRUE, eval=FALSE}
x <- -3
if (x < 0){
        print("Negative")
        } else {
        print("Non-negative")
        }
```
\begin{center}
\includegraphics[width=2.2in]{./files/if2.png}
\end{center}
\ecol
- Solo si `x < 0`el resultado será `"Negative"`, y `"Non-negative"`en cualquier otro caso  `

## Condicionales 3
- Los condicionales `else if`
  - Ejecutan con conjunto de operaciones dependiendo de del cumplimiento de una condición `LOGICAL`
  - Permite agregar múltiples expresiones
  - Evalué, entonces hace esto o esto otro o esto otro o...

### Uso
```{r, echo = TRUE, eval =FALSE}
if(condition){
            expr1
            } else if {
            expr2
            } else {
            expr3
}
```


## Condicionales 3
\btwocol
**else if**
```{r, echo=TRUE, eval=FALSE}
x <- -3
 if (x < 0){
         print("Negative")
         } else if (x == 0) {
         print("Zero")
         } else {
         print("Poitive")
         }
```
\begin{center}
\includegraphics[width=2.1in]{./files/if3.png}
\end{center}
\ecol
- El código se detiene en la primer condición verdadera (`TRUE`) ejecutando la expresión asociada e ignorando el resto del código.
\begin{alertblock}{Cuidado!!!!!}
Asegúrese de establecer condiciones mutuamente excluyentes
\end{alertblock}

## Condicionales 3
- ¿Es el numero divisible por 2 o por 3?

\btwocol

**else if**
```{r, echo=TRUE, eval=FALSE}
x <- 2
 if (x %% 2 == 0){
         print("yes, by 2")
         } else if (x %% 3 == 0) {
         print("yes, by 3")
         } else {
         print("none")
         }
```

- ¿qué sucede si 'x<-6'?

\begin{center}
\includegraphics[width=2in]{./files/if4.png}
\end{center}
\ecol

## Repeticiones (Loops)

- Un `lopp` es una estructura de código que se ejecuta reiteradamente una cantidad de veces.
- Puede ser o no definido para que se repita un numero fijo de veces o no.
- Los loop basados en la función `for()` requieren una secuencia o variable variable de iteración las cuales controlan el numero de iteraciones.
- Un loop basado en la función `while()`requiere una condición de freno, el numero de iteraciones depende del cumplimiento de esta condición.
- Existen un conjunto de funciones que realizan loops implícitos, estas son parte de la familia de la función `apply`

## Loops basados en `while`

### Uso
```{r,echo=T, eval=F}
while (condition){
        statement
}
```
- Este tipo de loops repite un conjunto de acciones hasta que la `condition`se cumple
- El `*cuerpo* (`statment`) contiende las lineas de código que se ejecutarán en cada iteración

## Ejemplo de uso de `while`

\btwocol
**Ejemplo de while**
```{r,echo=T, eval=F}
x <- 5
while(x > 0){
        print(x)
        x <- x - 1
        }
```

- ¿Qué sucedería si se usara en el cuerpo `x = x + 1`?

\begin{center}
\includegraphics[width=2in]{./files/while.png}
\end{center}
\ecol

## Ejemplo de uso de `while`

### `while`combinado con `break`
```{r,echo=T,eval=F}
x <- 5
while(x > 0){
        print(x)
        x <- x + 1
        if (x == 16) break
        }
```

- `break` permite interrumpir la ejecución del loop

## Loops basados en `for`

### Uso
```{r,echo=T, eval=F}
for (sequence){
           statement
}
```
- Una secuencia debe contener dos elementos, el nombre del objeto de la iteración y los valores de este índice para iterar (ej: `for( i in 1:20`))
- El `*cuerpo* (`statment`) contiende las lineas de código que se ejecutarán en cada iteración
- La mayor parte del tiempo un loop `for` requiere un objeto para guardar los resultas del cuerpo.

## Ejemplo del uso de `for`

```{r, echo =T , eval =F}
A <- matrix(rnorm(100),10,10)
col.means <- c()
for (i in 1:nrow(A)){
       col.means[i] <- mean(A[,i])
     }
```
- el valor de `ì`es remplazado en cada iteración por uro de los valores de la secuencia.


## Ejemplo del uso de `for`

- Los loops basados en 'for' se pueden anidar

**`for` anidado**
```{r, echo =T , eval =F}
A <- matrix(runif(100,100,500),10,10)
s.A <- matrix(0,10,10)
for(j in 1:ncol(A)){
      Mean <- mean(A[,j])
      st.dev <- sd(A[,j])
      for (i in 1:nrow(A)){
              s.A[i,j] <- (A[i,j]-Mean)/st.dev
      }
  }
```

## Uso de `for`con control de ejecución

**Control de secuencia con `next`**
```{r,echo=T, eval=F}
A <- matrix(runif(100,100,500),10,10)
A.d.2 <- A
for(j in 1:ncol(A)){
      for (i in 1:nrow(A)){
               if (i!=j) next
               A.d.2[i,j] <- (A[i,j])ˆ2
      } 
  }
```

- `next` permite evitar que se itere para condiciones particular saltando al siguiente paso de la iteración.
- cuando se cumple la condición, se salta de ejecución del loop y se pasa al siguiente caso.

## Uso de `for`con control de ejecución
**Control de secuencia con `break`**
```{r,echo=T, eval=F}
A <- matrix(0,10,10)
for(i in 1:ncol(A)){
    for (j in 1:nrow(A)){
          if (i==j){
                break
              } else {
                A[j,i] <- i*j
              } 
      }
  }
```
- `breae `detiene *solo* el loop interior


## La familia de funciones `apply`
- La familia de funciones `apply()` pertenece al paquete base de R, están pensadas para manipular los margenes de estructuras complejas como listas, matrices y data frames.

- Estas funciones permiten aplicar una función en distintas direcciones de los objetos sin realizar un loop explicito.

- Las funciones `apply()` son la base de combinaciones más complejas y ayudan a realizar operaciones con muy pocas líneas de código.- De forma especifica la familia está compuesta por las funciones:  `apply()`, `lapply()` , `sapply()`, `vapply()`, `mapply()`, `rapply()`, y `tapply()`

## La función `apply`

### Uso
```{r,echo=T,eval=F}
apply(X, MARGIN, FUN, ...)
```
- `X` es una matriz o un data frame 
- `MARGIN` define la dirección en la que se aplica la función, si es igual a `1` se aplica sobre las filas y si es `2` se aplica sobre las columnas.
- `FUN`es la función a aplicar.
- `...` recoge los argumentos extras que requiere la función a aplicar.

### Ejemplo
```{r,echo=T,eval=F}
A <- matrix(rnorm(100),10,10)
col.means <- apply(A,2,mean)
```


## La función `apply`

### Uso
```{r,echo=T,eval=F}
apply(X, MARGIN, FUN, ...)
```
- `X` es una matriz o un data frame 
- `MARGIN` define la dirección en la que se aplica la función, si es igual a `1` se aplica sobre las filas y si es `2` se aplica sobre las columnas.
- `FUN`es la función a aplicar.
- `...` recoge los argumentos extras que requiere la función a aplicar.

### Casos especiales
```{r,echo=T,eval=F}
colSums (x, na.rm = FALSE)        colMeans(x, na.rm = FALSE)
rowSums (x, na.rm = FALSE)        rowMeans(x, na.rm = FALSE)
```

## Las funciones `sapply` y `lapply`

### Uso
```{r,echo=T,eval=F}
lapply(X, FUN, ...)
sapply(X, FUN, ...)
```
- `X` es lista, una matriz o un data frame .
- `FUN`es la función a aplicar.
- `...` recoge los argumentos extras que requiere la función a aplicar.
- Output
  - `lapply` entrega una lista del mismo tamaño de la lista a la cual se aplica la función.
  - `sapply`simplifica la salida al objeto menos complejo posible.

## Ejemplos de `sapply` y `lapply`

```{r,echo=T,eval=F}
data <-list(A=matrix(1:25,5,5), B=matrix(letters[1:25],5,5))
#usando lapply
col.data <- lapply(data,'[',,2)

#usando sapply
col.data <- sapply(data,'[',,2)

#un uso util de sapply para multiples data frame
dim.data <- sapply(data,dim)

# Unn buen uso para lapply
pkg <- c("ggplot2", "spdep" ,"rgdal","rvest")
lapply(pkg,require, character.only = TRUE)
```


# Aplicando todo lo aprendido
## Un experimento simple en R

- Escriba un `script` en R que muestre que en la estimación de un modelo del tipo $y= \beta_0 + \beta_1 x + u$ cuando $u\sim(0,1)$ se cumple la condición $E[\hat{\beta_1}]=\beta_1$ 
```{r,echo=T,eval=F}
#set the iteration number
n <- 10000
# set the sample size
s <- 1000
# set a seed for replicability
set.seed(111)
# set betas values
b1 <- 4 ; b2 <- 2
# create the x variable
x <- runif(s,200,400)
b2_e <- rep(0,n)
for (j in 1:n){
	e <- rnorm(s)
	y <- b1+b2*x+e	
	b2_e[j] <- lm(y~x)$coefficients[2]
}
hist(b2_e); mean(b2_e)
```

## Tarea 1.

- Escriba un `script` que permita ver que la suma de dos dados sigue una distribución normal.


## Analizando la base `gapminder`

```{r, echo=T,eval=F}
library(ggplot2)
library(gapminder)
# Varia la esperanza de vida entre continentes?
ggplot(data = gapminder, aes(x = continent, y = lifeExp)) 
              + geom_boxplot(aes(fill=continent))
# Varia PIB per cápita entre continentes?
ggplot(data = gapminder, aes(x = continent, y = gdpPercap)) 
              + geom_boxplot(aes(fill=continent))
# Hay alguna relación entre ambas variables?
ggplot(data = gapminder, aes(x = gdpPercap, y = lifeExp)) 
              + geom_point(aes(color=continent))

ggplot(data = gapminder, aes(x = gdpPercap, y = lifeExp))  
               + geom_point(aes(color=continent)) 
               + scale_x_log10()

ggplot(data = gapminder, aes(x = gdpPercap, y = lifeExp))  
              + geom_point(aes(color=continent)) 
              + scale_x_log10() + geom_smooth(method="lm")
```


## Analizando la base `gapminder`
```{r}
ggplot(data = gapminder, aes(x = continent, y = lifeExp)) + geom_boxplot(aes(fill=continent))
```

## Analizando la base `gapminder`
```{r}
ggplot(data = gapminder, aes(x = continent, y = gdpPercap))  + geom_boxplot(aes(fill=continent))
```

## Analizando la base `gapminder`
```{r, echot=T}
ggplot(data = gapminder,aes(x = gdpPercap, y = lifeExp)) + geom_point(aes(color=continent))
```

## Analizando la base `gapminder`
```{r}
ggplot(data = gapminder, aes(x = gdpPercap, y = lifeExp)) + geom_point(aes(color=continent)) + scale_x_log10()
```

## Analizando la base `gapminder`
```{r}
ggplot(data = gapminder, aes(x = gdpPercap, y = lifeExp))  + geom_point(aes(color=continent)) + scale_x_log10() + geom_smooth(method="lm")
```

## Tarea 2

- Utilizando la base de datos `gapminder`  
  - Analice la elocución temporal de la media del PIB per capota de los continentes.
  - Calcule la regresión lineal entre Esperanza de vida y PIB per capota.
  - Reporte la estadística descriptiva por año de la esperanza de vida y PIB per capota.


   