---
title: "Introducción a R"
author: "Andrés Vallone"
date: "2019"
output:
  beamer_presentation:
    keep_tex: no
    slide_level: 2
    incremental: no
    toc: true
    includes:
      in_header: header.tex
fontsize: 10pt
classoption: compress
---

```{r setup, include=FALSE}
knitr::opts_chunk$set(echo = FALSE)
set.seed(100)
options(repos=c(CRAN="Chile"))

```

# Introducción
## Qué es R
- R es un lenguaje de programación basado en objetos pensado para el cálculo estadístico..
- R es un lenguaje interpretado por tanto también es un programa en si mismo.
- R permite generar, manipular y analizar grandes conjuntos de datos.
- R tiene un conjunto de herramientas gráficas de visualización de datos muy potentes.
- R permite hacer aplicaciones interactivas de análisis de datos con códigos HTML
- R permite generar documentos de texto y presentaciones 
- R su flexibilidad se basa en la posibilidad de generar sus propias funciones, que pueden luego generarse con un paquete de uso general.


## Cómo funciona R

- Todos los códigos de R son ejecutados en la consola.
-Es posible guardar un *sesión* de R, pero es recomendable guardar todo en un *script*
- Un *script* es un archivo de texto plano cm la extensión *.R* que permite replicar operaciones en R.
\begin{center}
\includegraphics[width=4in]{./clase1_files/Rstudio1.png}
\end{center}

## Cómo funciona R

- Todos los códigos de R son ejecutados en la consola.
-Es posible guardar un *sesión* de R, pero es recomendable guardar todo en un *script*
-Un  *script* es un archivo de texto plano con la extensión *.R* que permite replicar operaciones en R.
\begin{center}
\includegraphics[width=3.2in]{./clase1_files/Rstudio2.png}
\end{center}


## Como usar R
\begin{block}{La Regla básica de R}
``Everything is an object and everything that happens is a function call.'' Chambers (2008)
\end{block}
- En R todo es un objeto, desde un simple escalar a una función. Y todo objeto es modificable (hablaremos más en detalle de esto en la siguiente sección)
- Las asignaciones se hacen usando el símbolo `<-` 
- En los script el símbolo `#` es el *comment symbol* y toda parte de código después de este símbolo no es ejecutada.
-  En R todas las operaciones se hacen con funciones, las funciones en R se interpretan como las funciones matemáticas $f(x)$ que en código R es `nombre(argumentos)`

# Entendiendo los objetos en R (Todo es un objeto)

## Tipos de Datos en R
- Todos los objetos en R están construidos a partir de estos tres tipo de *objetos atómicos* básicos.

::: {.block}
### Objetos Atómicos
- `character``
- `numeric`o `interger``
- `LOGICAL`
:::

- Hay distintas formas de almacenar y organizar la información en R, los objetos más comunes para esto son:
  - Vectores
  - Matrices
  - Data Frames
  - Factores
  - Listas


## Ejemplo de objetos

### Escalares 
```{r, echo=TRUE}
x <- 2 #numeric
h <- 1L #interger 
z <- "a" #character 
p <- "one" #character 
m <- FALSE #logical 
```
### Vectores
```{r, echo=TRUE}
z <- c(1,3,4,5)
j <- c("b","c","a")
k <- c(FALSE, TRUE, FALSE)
```
\begin{alertblock}{Cuidado!!!!!}
En R un scalar es un vector de dimensión 1
\end{alertblock}

## Ejemplo de objetos

### Factores(variables categóricas)
```{r, echo=TRUE}
#create a character vector
gender <- c(rep("male",20), rep("female", 30)) 
#transform into a factor vector
gender <- factor(gender) 
```

### Matrices
```{r, echo=TRUE}
 y <-matrix(1:20,nrow=5,ncol=4)
 y
```


 
## Ejemplo de objetos

### Data Franes
```{r, echo=TRUE}
d <- c(1,2,3,4)  #numerical vector
e <- c("red", "white", "red", NA)  #character vector
f <- c(TRUE,TRUE,TRUE,FALSE) #logical vector
mydata <- data.frame(d,e,f)
names(mydata) <- c("ID","Color","Passed")
mydata
```

## Ejemplo de objetos 
### Listas
```{r, echo=TRUE}
w <- list("Fred", 1:5, y)
w
names(w) <- c("names","numbers","matrix")
```

## Selección de objetos (Indexation)

- Es posible extraer los elementos individuales de un objeto, R posee distintas formas de indexation.
```{r, echo=TRUE}
m <- c(8,3,4,5,6,2)
m
m[3] #show the third element of m
```
- La indexación es útil para extraer elementos o para modificar elementos
```{r,echo=TRUE}
m_1 <- m[c(1,3,4)] #extract element of m and create m_1
m_1
m_1[1] <- 3 #replace the first element of m_1
m_1
```

## Selección de objetos (Indexation)

- Es posible extraer los elementos individuales de un objeto, R posee distintas formas de indexation.
- La indexación es útil para extraer elementos o para modificar elementos
- Las formas mas comunes de indexación son:
  - Usando el nombre del elemento
  - Usando la posición del elemento
- Hay tres operadores básicos de indexado `[`,`[[` y `$` 

## Selección de objetos (Indexation)
### Indexando vectores `x[i]` usando nombres y posición
```{r, echo=TRUE}
edades <- c("Juan"=23,"Marcelo"=34,"Andres"=40, "Javiera"=19)
names(edades)
edades["Javiera"]
edades [3]
```
### Indexando vectores `x[i]` usando  posición
```{r, echo=TRUE}
z <- 1:9
names(z)
z[4]
```


## Selección de objetos (Indexation)
### Indexando Marices `x[i,j]`
```{r, echo =TRUE}
m <- matrix(1:6, nrow = 2)
rownames(m) <- c("a","b")
colnames(m) <- LETTERS[1:3] 
m
m["a","C"]
m[2,3]
m["a",]
m[,"A"] 
```

## Selección de objetos (Indexation)

### Indexando Data Frames `x[i,j]`
```{r,echo =TRUE}
data <- data.frame("subject"=1:4,
     "sex"=c("M","F","F","M"),"size"=c(7,6,9,11))
data
```
### Cual es el resultado de los siguientes códigos?
```{r, echo=TRUE, results="hide"}
data[1,3]       ; data[c(1,2), 2]
data[1,"size"]  ; data[1:2, c("sex","size")]
data[1:2, ]     ; data[c(1,2), c(2,3)]
data[c(1,4), ]  ; data[1, ]
data[1:2, 2]    ; data[ ,"sex"]
```

## Selección de objetos (Indexation)

### Indexando listas `x[[k]][i,j]`
```{r, echo=TRUE}
w <- list("Fred", 1:5, y)
names(w)<-c("name","numbers","matrix")
w[[1]] # it is also possible use w[1] in this case
w[[2]][1] #combine list with vector
w[["numbers"]][4]
w[[3]][1, ] #combine list with matrix
w[[3]][ 1,2]
w[["matrix"]][3,1]
```

## Selección de objetos (Indexation)

### Otra forma de indexar
```{r, echo=TRUE,results="asis"}
s <- runif(7, -1L , 1L)
s
positive_s <- s[ s>0 ]
positive_s
```
\pause
\begin{alertblock}{Cuidado!!!!!}
A diferencias de otros códigos de programación, la indexación negativa en R \textbf{elimina} el elemento.
\end{alertblock}
```{r, echo=TRUE}
h <- c(1,3,4,6,9,3) 
h[-2]
```

# Usando R (Toda acción es resultado del llamado de una función)

## Operadores Básicos

- Los operadores básicos son funciones que no requieren paréntesis en su uso.
```{r, echo=TRUE, results="hide"}
2 + 4
```
- Los operadores básicos funcionan de manera vectorial.
- Cunado los vectores no tienen el mismo tamaño, R recicla elementos del vector de menor tamaño para realizar la operación.
```{r, echo=TRUE}
x <- c(2,1,8,3)
y <- c(9,4)
x+y # Element of y is recycled to 9,4,9,4
x-1 # Scalar 1 is recycled to 1,1,1,1
```

## Operadores Básicos
\btwocol
`-` Minus

`+`  Plus

`!`  Unary not

`~`  Tilde, used for model formulae

`?`  Help

`:`  Sequence

`*` Multiplication

`/` Division

`^` Exponentiation

`%%` Modulus

`%/%` Integer divide

`%*%` Matrix product

`$`, `[`, `[[`   subset

`%o%` Outer product

`%x%` Kronecker product

`%in%` Matching operator

`<` Less than

`>` Greater than

`==` Equal to

`>=` Greater than or equal to

`<=` Less than or equal to

`&` And, vectorized

`&&` And, not vectorized

`|`  Or, vectorized

`||`  Or, not vectorized

`<-` Left assignment

`->` Right assignment
\etwocol

## Usando las Funciones

- Toda acción en R se produce a través de la ejecucion de una función.
- Las funciones se componen dos elementos: **nombre** y **argumentos**
```{r,echo=TRUE,results="hide"}
mean(x, na.rm=FALSE)
```
- Las unciones tiene argumentos con nombre (*tagged*), por ejemplo `na.rm` que asomen valores por defecto 
- Los argumentos sin nombre se valores preposicionales (*positional*) y por lo general representan el vector de datos al que se desea aplicar la función.

## Ejemplo de función
### función `hist()`
```{r,echo=TRUE,eval=FALSE}
 hist(x, breaks = "Sturges",
        freq = NULL, probability = !freq,
        include.lowest = TRUE, right = TRUE,
        density = NULL, angle = 45, col = NULL, border = NULL,
        main = paste("Histogram of" , xname),
        xlim = range(breaks), ylim = NULL,
        xlab = xname, ylab,
        axes = TRUE, plot = TRUE, labels = FALSE,
        nclass = NULL, warn.unused = TRUE, ...)
```




## Usando las Funciones

- Toda acción en R se produce a través de la ejecución de una función.
- Las funciones se componen dos elementos: **nombre** y **argumentos**
```{r,echo=TRUE,results="hide"}
mean(x, na.rm=FALSE)
```
- Las unciones tiene argumentos con nombre (*tagged*), por ejemplo `na.rm` que asomen valores por defecto 
- Los argumentos sin nombre se valores preposicionales (*positional*) y por lo general representan el vector de datos al que se desea aplicar la función.
- Los operadores básicos son funciones, por ejemplo `x + y` puede ser ejecutado como `'+'(x,y)`
- Los operados básicos se pueden combinar con las funciones y se ejecuta como de manera semejante a la resolución matemática.
```{r, echo=TRUE, results="hide"}
x <- c(2,1,8,3)
y <- 2 * (0.5 + log(x))
```

## Algunas funciones útiles


\bthreecol
**Numeric**
```{r,echo=TRUE,eval=FALSE}
sum(x)
mean(x)
sd(x)
median(x)
quantile(x)
range(x)
sum(x)
diff(x)
sqrt(x)	
ceiling(x)
trunc(x)
floor(x)
round(x, digits=n)	
lm(y~x)
log(x)		
exp(x)
```

**Character**
```{r,echo=TRUE,eval=FALSE}
substr(x, start=n1, stop=n2)	
grep(pattern, x , ...)	
sub(pattern, replacement, x,...)
strsplit(x, split)		
paste(..., sep="")	
toupper(x)	
tolower(x)
```
**Info del Objeto**
```{r,echo=TRUE,eval=FALSE}
length(x) 
str(x)   
class(x) 
names(x) 
ls()      
rm(x)
```
**Creación de datos**
```{r,eval=FALSE,echo=TRUE}
matrix(x,nrow=x,ncol=m)
seq(from , to, by)
rep(x, ntimes)    
cbind(x,y, ...) 
rbind(x,y, ...)
rnorm(n, m=0,sd=1)
runif(n, min=0, max=1)
as.character(x, ...)
as.numeric(x, ...)
as.matrix(x, ...)
as.data.frame(x, ...)
```
**Sistema y archivos**
```{r,echo=TRUE,eval=FALSE}
setwd()
getwd()
dir()
```
\etwocol



## Usando los paquetes en R
- Los paquetes son la unidad fundamental del código compartido en R (Wickham, 2015)
- Los paquetes contienen funciones que permiten ampliar la capacidad de realizar operaciones con R
- Hay 14307 paquetes disponibles en el Comprehensive R Archive Network o CRAN.
\begin{center}
\includegraphics[width=3.2in]{./clase1_files/pgk.png}
\end{center}



## Usando los paquetes en R
- Los paquetes son la unidad fundamental del código compartido en R (Wickham, 2015)
- Los paquetes contienen funciones que permiten ampliar la capacidad de realizar operaciones con R
- Hay 14307 paquetes disponibles en el Comprehensive R Archive Network o CRAN.
- Un paquete contiene las funciones, su documentación (archivos de ayuda) y las *vignettes* (guía de uso)
- Es necesario instalar los paquetes para usarlos.

## Usando los paquetes en R
- Para instalar un paquete se usa el siguiente código
```{r,echo=TRUE,results="hide",warning=FALSE,eval=FALSE}
install.packages("ggplot2") #install the ggplot package
```
\begin{center}
\includegraphics[width=4cm]{./clase1_files/ipkg.png}
\end{center}
- Una vez instalado se debe cargar el paquete para utilizarlo.
```{r,echo=TRUE,results="hide",eval=FALSE}
library("sp")
```
\begin{center}
\includegraphics[width=6cm]{./clase1_files/lpkg.png}
\end{center}

## Usando los paquetes en R
- Existen paquetes que están en estado de desarrollo y se encuentran disponibles en repositorios públicos como [GitHub](https://github.com/)
\begin{center}
\includegraphics[width=9cm]{./clase1_files/git.png}
\end{center}
- Es posible descargar e instalar estos paquetes para su uso utilizando el paquete `devtools`
```{r, echo=TRUE,eval=FALSE}
library("devtools")
install_github("amvallone/estdaR")
```

# Importando y exportando datos

## Importando y exportando información
- El proceso de importar y exportar información depende del formato en que la información
- Para importa y exportar es necesario entregar la información del *path* o configurar el directorio de trabajo
```{r, echo=TRUE,eval=FALSE}
setwd("path")
getwd()
```
-Los archivos separados por comas `*.csv`
```{r,echo=TRUE,eval=FALSE}
read.csv(file, header = TRUE, sep = ",", dec = ".", ...) 
write.csv(x, file, , sep = ",", dec = ".", ...)
```
- Para otro tipos de archivos de texto plano pueden usarse las funciones `read.table()` o `read.delim()`
- Para `*.xlsx` es recomendable usar
```{r, echo=TRUE,eval=FALSE}
library("openxlsx")
read.xlsx(file, sheet = 1, startRow = 1,...) 
write.xlsx(x,file,...)
```

## Ejemplos de uso
### Importando el archivo `mtcars.csv`
```{r,echo=TRUE,eval=FALSE}
data_cars <- read.csv("mtcars.csv", header=TRUE, sep=",")
```
### Importando el archivo `crime.txt`
```{r,echo=TRUE,eval=FALSE}
crime <- read.table("crime.txt",sep="\t",dec=".")
```
### Importando el archivo `muni17.xlsx`
```{r,echo=TRUE,eval=FALSE}
muni <- read.xlsx("muni17.xlsx")
```


## Otra forma de incorporar datos
- Otra forma es descargando los datos desde la red, incluso si los datos no están estructurados es posibles importarlos a R
- Nos interesa trabajar con la segunda tabla de datos de la [esta](https://en.wikipedia.org/wiki/List_of_states_and_territories_of_the_United_States_by_population) pagina de Wikipedia.

### Ejemplo de web scraping
```{r, echo=TRUE,eval=FALSE}
url <- "https://en.wikipedia.org/wiki/List_of_states_
       and_territories_of_the_United_States_by_population"
require(rvest)
raw_data <- html_table(read_html(url))
data <- raw_data[[3]]
```

# Filtrado de datos

## Filtrando información

- La forma más sencilla de filtrar información es utilizando indexación.
```{r,echo=TRUE}
data(mtcars)
carb4 <- mtcars[mtcars$carb==4, ] # cars with 4 carb.
```
- Es posible realizar subconjuntos de datos que cumplan un conjunto de condiciones mediante la función `subset`
```{r, echo=TRUE,results="hide"}
carb4 <- subset(mtcars, mtcars$cyl==4)
str(mtcars)
names(mtcars)
cyl <- mtcars$cyl #Extract the variable number of cylinders
```

## Filtrando información

### ¿Cuántos autos tiene 4 cilindros?
```{r,echo=TRUE}
cyl4 <- mtcars[mtcars$cyl==4, ]
cyl4_1 <- subset(mtcars, cyl==4)
```

### ¿Cuántos autos tienen 4 cilindros y mas de 90 caballos de fuerza?
\pause
```{r,echo=TRUE}
cyl4_hp90 <- mtcars[mtcars$cyl==4 & mtcars$hp>90, ]
cyl4_hp90_1 <- subset(mtcars,cyl==4 & hp>90)
```

### ¿Cuantos autos tienen más de 200 y menos de 60 caballos de fuerza?
\pause
```{r,echo=TRUE}
hp60_200 <- mtcars[mtcars$hp>200 | mtcars$hp <60, ]
hp60_200_1 <- subset(mtcars,hp>200 | hp <60)
```

## Filtrando información

### ¿Cuáles celdas contienen datos con autos con 6 cilindros?
```{r,echo=TRUE}
which(mtcars$cyl==6)
```

### Realice una tabla cruzada de los autos tiendo en cuenta la cantidad de cilindros y el número de carburadores.

```{r,echo=TRUE}
table(mtcars$cyl,mtcars$carb)
```
